【裁判字號】    98,交聲,162
【裁判日期】    981001
【裁判案由】    違反道路交通管理處罰條例聲明異議
【裁判全文】
臺灣雲林地方法院交通事件裁定         98年度交聲字第162號
原處分機關  交通部公路總局嘉義區監理所雲林監理站
異  議  人  裕盛汽車貨運有限公司
代  理  人  甲○○
上列異議人因違反道路交通管理處罰條例案件，對於交通部公路
總局嘉義區監理所雲林監理站民國98年8 月25日所為之處分（案
號：雲監裁字第裁72-Z00000000號），聲明異議，本院裁定如下
：
    主  文
異議駁回。
    理  由
一、原處分意旨略以：異議人即受處分人裕盛汽車貨運有限公司
    所僱用之駕駛蔡拾誠，於民國98年7 月12日20時23分許，駕
    駛異議人所有之車號8R-657號營業大貨曳引車（下稱本案曳
    引車）聯結車號PY-76 號營業全拖車（下稱本案拖車）載運
    白米，行經國道一號北上218.6 公里處，經地磅分段過磅，
    測得本案曳引車總重量為27.98 公噸（本案全拖車則未有裝
    載），因本案曳引車核定之總重量為24公噸，故有超重3.98
    公噸之違規事實，警方遂依道路交通管理處罰條例第29條之
    2 第1 項、第3 項開單舉發，異議人提出陳述，原處分機關
    交通部公路總局嘉義區監理所雲林監理站認舉發無誤，爰依
    前述規定裁處異議人罰鍰新臺幣（下同）14,000元，並記違
    規紀錄1 次在案。
二、異議意旨略以：本案曳引車連結本案拖車，一般稱之為全聯
    結車，過磅時應以聯結總重為取締之標準，而當時本案全聯
    結車裝載之總重量並未超過核定之聯結總重，只是裝載不平
    均而已，但警方卻強制將本案曳引車及本案拖車分開過磅，
    實有失公允。況本次車趟有2 位貨主，交貨地點及數量均不
    相同，於本案拖車上之貨物交付與第1 位貨主後，要再次北
    上前往第2 位貨主處下貨，又因貨物單件之重量非人力所能
    搬運，才會在出車前固定本案曳引車及拖車上擺放之貨物數
    量及位置，也才會有將貨物均裝載在本案曳引車上之情況。
    故異議人對該裁罰實難甘服，爰依法聲明異議云云。
三、按汽車裝載貨物超過核定之總重量、總聯結重量者，處汽車
    所有人罰鍰，並記汽車違規紀錄1 次，其應歸責於汽車駕駛
    人時，除依第3 項處汽車駕駛人罰鍰及依第63條第1 項第2
    款記點外，汽車所有人仍應記該汽車違規紀錄1 次。有前2
    項規定之情形者，應責令改正或當場禁止通行，並處10,000
    元罰鍰；超載10公噸以下者，以總超載部分，每1 公噸加罰
    1,000 元；超載逾10公噸至20公噸以下者，以總超載部分，
    每1 公噸加罰2,000 元；超載逾20公噸至30公噸以下者，以
    總超載部分，每1 公噸加罰3,000 元；超載逾30公噸者，以
    總超載部分，每1 公噸加罰5,000 元，未滿1 公噸以1 公噸
    計算；貨車之裝載，其裝載貨物不得超過核定之總重量。道
    路交通管理處罰條例第29條之2 第1 項、第3 項、道路交通
    安全規則第79條第1 項第1 款與分別定有明文。經查：
  (一)異議人所僱用之駕駛蔡拾誠，於前述時間，駕駛異議人所有
    之本案曳引車聯結本案拖車載運白米，行經上述地點，經地
    磅分段過磅，測得本案曳引車總重量為27.98 公噸（本案全
    拖車則未有裝載），因本案曳引車核定之總重量為24公噸，
    故超重3.98公噸，警方遂依上開規定開單舉發，異議人提出
    陳述，原處分機關乃依前述規定裁處異議人罰鍰14,000元，
    並記違規紀錄1 次等事實，為異議人所不爭，復有內政部警
    政署國道公路警察局98年7 月12日公警局交字第Z00000000
    號舉發違反道路交通管理事件通知單、原處分機關98年8 月
    25日雲監裁字第裁72-Z00000000號違反道路交通管理事件裁
    決書、車號查詢汽車車籍、車號查詢拖車車籍、本案曳引車
    之行車執照、本案拖車之拖車使用證、汽車新領牌登記書、
    拖車新領牌登記書與交通部臺灣區○道○○○路局中區工程
    處98年9 月24日中斗字第0986008375號函所附超載資料表和
    度量衡器檢定合格證書等在卷可稽，堪信為真實。
  (二)異議人雖執前詞置辯，惟前揭規定對汽車裝載貨物設有限制
    ，立法目的在確保行車及道路承載之安全，是以有關全聯結
    車裝載之稽查，除查驗其總聯結重量是否符合規定外，亦須
    查驗其所聯結全拖車及兼供曳引大貨車之「個別裝載重量」
    有無符合本身核定總重量之規定，如有裝載超重之事實，仍
    應稽查舉發，以期聯結車之裝載平均，交通部96年10月16日
    交路字第0960009635號函釋亦同此見解。本案曳引車連結本
    案拖車裝載之總重量縱令未逾核定之連結總重量，但本案曳
    引車既有超載3.98公噸之事實，依前說明，即應依上述規定
    處罰。從而，原處分機關認異議人違規行為屬實，對異議人
    裁罰14,000元，並記汽車違規紀錄1 次，於法並無不合，應
    予維持。異議人認全聯結車過磅時應以聯結總重為取締之標
    準，不能分開過磅云云，並不可採。至異議人若確有以聯結
    車將不同貨物載送至不同地點之需求，仍應視其所能調度之
    車次，送貨地點等，依上述規定妥為規劃，並無礙異議人違
    規事實之認定，附此敘明。
四、綜上所陳，本件異議為無理由，應予駁回。
五、依道路交通管理處罰條例第87條第2 項，道路交通案件處理
    辦法第19條，裁定如主文。
中    華    民    國    98    年    10    月     1    日
                  交通法庭    法  官  王  紹  銘
以上正本證明與原本無異。
如不服本裁定，應於裁定送達後5 日內向本院提出抗告狀（須附
繕本）。
                              書記官  洪  秀  虹
中    華    民    國    98    年    10    月    5     日


司法院資訊處製作；財團法人民間司法改革基金會備份。
